【裁判字號】    99,上訴,3294
【裁判日期】    991021
【裁判案由】    毒品危害防制條例
【裁判全文】
臺灣高等法院刑事判決                99年度上訴字第3294號
  上  訴  人  臺灣士林地方法院檢察署檢察官
  被      告  甲○○
上列上訴人因被告違反毒品危害防制條例案件，不服臺灣士林地
方法院，中華民國99年8 月23日第一審判決（起訴案號：98年度
毒偵字第1882號，嗣於原審準備程序進行中，被告就被訴事實為
有罪之陳述，經原審告知簡式審判程序意旨，並聽取當事人意見
後，原審合議裁定依簡式審判程序進行），提起上訴，本院判決
如下：
    主  文
上訴駁回。
    事  實
一、甲○○前於民國（下同）88、89年間，因 2次施用毒品案件
    ，先後經臺灣板橋地方法院以88年度毒聲字第4999號、89年
    度毒聲字第4466號裁定送觀察、勒戒後，均認無繼續施用毒
    品之傾向，分別於88年11月18日、89年8月5日執行完畢釋放
    出所，並由臺灣板橋地方法院檢察署檢察官以88年度毒偵緝
    字第292號、89年度毒偵緝字第888號為不起訴處分確定。復
    於前揭觀察、勒戒執行完畢後5 年內之89年間，因施用毒品
    案件，除經臺灣板橋地方法院以89年度毒聲字第5820號裁定
    送強制戒治外，並經臺灣板橋地方法院檢察署檢察官以89年
    度毒偵字第5589號提起公訴，其中強制戒治部分，於90年 6
    月29日停止戒治執行完畢釋放出所（釋放後接續執行他案徒
    刑），至刑事追訴部分，則經臺灣板橋地方法院以89年度易
    字第4513號判決處有期徒刑5 月確定，嗣經與另案偽造文書
    案件（處有期徒刑6 月確定）合併定應執行刑有期徒刑10月
    確定，於91年4 月28日縮刑期滿執行完畢。又因連續施用第
    一級毒品案件，經臺灣板橋地方法院以93年度訴字第773 號
    判決處有期徒刑10月，並經本院以93年度上訴字第2028號判
    決上訴駁回確定，嗣經與另案搶奪案件（處有期徒刑10月確
    定）合併定應執行刑有期徒刑1年7月確定，於95年6 月30日
    縮短刑期假釋出監，惟於假釋期間再因施用第一級毒品案件
    ，除經撤銷假釋，應執行殘刑有期徒刑1 月又12日，並經臺
    灣板橋地方法院以95年度訴字第3130號判決處有期徒刑7 月
    確定，嗣與他案搶奪案件合併減刑並定應執行有期徒刑1年4
    月又15日確定，復與上開殘刑有期徒刑1 月又12日接續執行
    ，於97年2月29日縮刑期滿執行完畢（構成累犯）。
二、詎甲○○猶不知悛悔，於上開觀察、勒戒及強制戒治執行完
    畢釋放後5 年內再犯施用毒品罪，經法院判處罪刑確定並經
    執行完畢後5 年內，復基於施用第一級毒品海洛因及第二級
    毒品甲基安非他命之犯意，於98年10月19日凌晨1 時許，在
    臺北縣三重市○○路附近之神農氏網咖內，以將海洛因及甲
    基安非他命混合置入玻璃球吸食器內燒烤，吸食所產生煙霧
    之方式，同時施用海洛因及甲基安非他命1 次。嗣於98年10
    月19日凌晨2 時45分許，甲○○騎乘車號UGH─795號輕型機
    車行經臺北市大同區○○○路與民權西路交岔路口時，因形
    跡可疑為警攔檢盤查，當場為警查獲其所有之海洛因1包（
    驗餘淨重0.432公克）及甲基安非他命2包（驗餘淨重1.9338
    公克）等物，經警採集其尿液送驗結果，發現呈嗎啡及甲基
    安非他命陽性反應，因而查悉上情。
三、案經臺北市政府警察局大同分局報請臺灣士林地方法院檢察
    署檢察官偵查起訴。
    理  由
壹：程序部分
    按傳聞法則之重要理論依據，在於傳聞證據未經當事人之反
    對詰問予以核實，乃予排斥，惟若當事人已放棄對原供述人
    之反對詰問權，於法院審判時表明同意該等傳聞證據可作為
    證據，基於證據資料愈豐富，愈有助於真實發現之理念，並
    貫徹刑事訴訟法修法加重當事人進行主義之精神，確認當事
    人對於證據能力有處分權之制度，傳聞證據經當事人同意作
    為證據，法院認為適當者，亦得為證據。另當事人於調查證
    據時，對於傳聞證據表示「沒有意見」、「對於證據調查無
    意見」，而未於言詞辯論終結前聲明異議，應視為已有將該
    等傳聞證據採為證據之同意，此刑事訴訟法第159條之5定有
    明文。是以下所引證據，經本院當庭提示，檢察官、被告均
    無意見，且未於言詞辯論終結前聲明異議，本院審酌該等證
    據作成之情況，認為適於為本件認定事實之依據，依刑事訴
    訟法第159條之5第2 項規定，應具有證據能力，該得採為證
    據，合先說明。
貳：實體部份
一、上揭犯罪事實，迭據被告甲○○於警詢、偵查中、原審法院
    審理時及本院審理時坦承不諱在卷，並有經警於上開時地查
    獲之毒品海洛因1包、毒品甲基安非他命2包扣案可稽，而被
    告於上開時地先後為警查獲後，經警採集其尿液送請臺灣尖
    端先進生技醫藥股份有限公司檢驗結果，發現呈嗎啡及甲基
    安非他命陽性反應，有該公司98年10月28日出具之濫用藥物
    檢驗報告乙紙在卷可稽（見偵字第1882號卷第53頁），另該
    扣案之毒品海洛因1包及毒品甲基安非他命2包，經送請交通
    部民用航空局航空醫務中心鑑驗結果，確分別含有第一級毒
    品海洛因成分（實秤毛重0.689公克、淨重0.434公克、取樣
    0.002公克、驗餘淨重0.432公克）及第二級毒品甲基安非他
    命成分（實秤毛重2.444公克、淨重1.934公克、取樣0.0002
    公克、驗餘淨重1.9338公克），有交通部民用航空局航空醫
    務中心98年10月30日航藥鑑字第0985485號、第0000000號毒
    品鑑定書各1 份在卷可按（見偵字第1882號卷第72、73頁）
    ，是被告上揭自白堪認與事實相符。本件事證明確，被告犯
    行均堪認定，應依法論科。
二、按毒品危害防制條例於92年7月9日修正公布，自93年1月9日
    施行，其中第20條、第23條將施用毒品之刑事處遇程序區分
    為「初犯」、「5年內再犯」、「5年後再犯」。依其立法理
    由之說明：「初犯」，經觀察、勒戒或強制戒治，應為不起
    訴處分或不付審理之裁定；經觀察、勒戒或強制戒治執行完
    畢釋放後，「5 年內再犯」者，因其再犯率甚高，原實施之
    觀察、勒戒及強制戒治既已無法收其實效，爰依法追訴或裁
    定交付審理。至於經觀察、勒戒或強制戒治執行完畢釋放，
    「5 年後再犯」者，前所實施之觀察、勒戒或強制戒治已足
    以遮斷其施用毒品之毒癮，為期自新及協助其斷除毒癮，仍
    用「初犯」規定，先經觀察、勒戒或強制戒治之程序。從而
    ，依修正後之規定，祇於「初犯」及「5年後再犯」2種情形
    ，有其追訴條件之限制，即須於初犯經觀察、勒戒或強制戒
    治釋放後，5 年內均無施用毒品之行為，始能認其前所實施
    之觀察、勒戒或強制戒治已足遮斷毒癮，而得於5 年後再犯
    時，再予適用初犯之規定，重行觀察、勒戒等程序。倘5 年
    內已經再犯，經依法再為保安處分或追訴處罰，縱其第3 次
    （或第3 次以上）施用毒品之時間，在初犯之保安處分執行
    完畢釋放5年以後，即與「5年後再犯」之情形有別，且因已
    於「5 年內再犯」，顯見其再犯率甚高，原實施觀察、勒戒
    或強制戒治，已無法收其實效，自無再經觀察、勒戒及強制
    戒治之必要，應由檢察官逕行起訴，始符新法修正之本旨（
    參照最高法院97年第5 次刑事庭會議決議、97年度台非字第
    540 號判決意旨）。查被告甲○○有犯罪事實欄所載之施用
    毒品案件，先後經觀察、勒戒、強制戒治、起訴判刑及執行
    紀錄，有本院被告前案紀錄表乙份在卷可稽，被告於因施用
    毒品而經觀察、勒戒、強制戒制執行完畢後五年內再犯施用
    毒品之犯行，且經判刑確定，復再犯本件施用毒品海洛因及
    甲基安非他命犯行，揆諸前揭說明，應無再經觀察、勒戒、
    強制戒治之必要，檢察官逕行起訴，要無不合。
三、按海洛因、甲基安非他命分別為毒品危害防制條例第2條第2
    項第1款、第2款所稱之第一級毒品及第二級毒品。是核被告
    甲○○所為，係犯毒品危害防制條例第10條第1 項之施用第
    一級毒品罪及同條例第10條第2 項之施用第二級毒品罪，其
    持有毒品海洛因及毒品甲基安非他命進而施用，持有毒品之
    行為為施用毒品之當然手段，均不另論以持有毒品罪（最高
    法院74年度台上字第3404號判例意旨參照）。被告係以一行
    為同時施用第一級毒品及第二級毒品，為想像競合犯，應依
    刑法第55條之規定，從一重之施用第一級毒品罪處斷。又被
    告有如事實欄所載前案科刑及執行之情形，有本院被告前案
    紀錄表在卷可考，其於有期徒刑執行完畢後5 年內，故意再
    犯本案有期徒刑以上之罪，為累犯，應依刑法第47條第1 項
    之規定加重其刑。又按對於未發覺之罪自首而受裁判者，得
    減輕其刑，刑法第62條前段定有明文。而所謂「發覺」，固
    非以有偵查犯罪權之機關或人員確知其人犯罪無誤為必要，
    而於對其發生嫌疑時，即得謂為已發覺；但此項對犯人之嫌
    疑，仍須有確切之根據得為合理之可疑者，始足當之（最高
    法院72年度台上字第641 號判例意旨參照）。查本案被告於
    上開時地因形跡可疑為警攔檢盤查，經警詢問被告後得知其
    有多項毒品前科，且察覺被告面對員警詢問時出現神情緊張
    及全身發抖之客觀情狀，因而本於辦案經驗合理懷疑被告涉
    犯施用毒品犯行，遂告知被告若有毒品違禁物應予交出，嗣
    被告始配合將其所有之毒品自其褲子口袋內取出交予員警扣
    案等情，業據證人即本案查獲員警施性旭於原審法院審理時
    到庭證述明確（見原審卷第31頁背面、第32頁），顯見員警
    於被告交付毒品前已有確切根據合理懷疑被告涉有施用毒品
    嫌疑，參諸上開說明，本案被告自行交付毒品予員警扣案之
    行為即與自首要件不符，被告辯稱其符合自首要件云云，尚
    有誤會，附此敘明。
四、原審基此認定，援引毒品危害防制條例第10條第1項、第2項
    、第18條第1項前段，刑法第11條、第55條、第47條第1項、
    第38條第1項第2款之規定，並審酌施用毒品者具有「病患性
    犯人」之特質，僅對於施用毒品之犯人科以重刑，並不能使
    其戒除毒癮，一再施用，本為施用毒品者之特性，再犯施用
    毒品罪，量刑不宜過重，且新修正刑法已採一罪一罰，對於
    施用毒品者，每次施用毒品之犯行，均分別處罰，已足制裁
    ，被告多次因施用毒品而經法院裁定送觀察、勒戒、強制戒
    治及判處罪刑確定，仍無法戒除毒癮，復又觸犯本件施用毒
    品犯行，可認被告具有病患性犯人之特質，又本件被告僅施
    用毒品1 次，其施用毒品係傷害自身健康，所生危害非鉅，
    兼衡本件被告犯後已坦承犯行之態度，及其智識程度、家庭
    狀況等一切情狀，量處有期徒刑10月，復以扣案之海洛因（
    驗餘淨重0.432 公克）及甲基安非他命（驗餘淨重1.9338公
    克），分別係查獲之第一級、第二級毒品，不問是否屬於犯
    人所有，均應依毒品危害防制條例第18條第1 項前段之規定
    ，諭知沒收銷燬，而扣案盛裝前開海洛因、甲基安非他命所
    用之包裝袋合計3 個，有防止毒品裸露、散逸及便利毒品攜
    帶之功能，堪認係供本案犯行所用之物，復據被告供明為其
    所有之物，均應依刑法第38條第1項第2款之規定宣告沒收。
    至鑑驗時採樣之毒品海洛因0.002公克、毒品甲基安非他命0
    .0002 公克，已因鑑驗用罄而滅失，自無從諭知沒收銷燬，
    併於判決理由內敘明，經核認事用法，並無違誤，量刑亦屬
    妥適。檢察官上訴意旨以本件被告前已因多次施用毒品案件
    經分別判處有期徒刑確定在案，猶再犯本件施用第一級、第
    二級毒品犯行，顯見其經前次矯治後，仍不知悔改，且對刑
    罰之回饋力不佳，實有必要予以加重其刑，原審以被告具有
    病患性犯人之特質，而予以輕判，與比例原則、平等原則、
    罪刑相當原則有違云云。惟按量刑輕重，係屬事實審法院得
    依職權自由裁量之事項，而原審量刑時，均已審酌刑法第57
    條各款，既未逾越法定範圍，又未濫用其職權，本院復審酌
    被告於本院審理中坦認犯行，知所悔悟，主動撤回上訴，念
    其所為係屬自戕之行為等情，認原審量刑至為妥適，是檢察
    官上訴意旨以原審量刑過輕云云，為無理由，應予以駁回。
據上論斷，應依刑事訴訟法第368條，判決如主文。
本案經檢察官沈明倫到庭執行職務。
中    華    民    國    99    年    10    月    21    日
                  刑事第八庭  審判長法  官  張傳栗
                                    法  官  黃斯偉
                                    法  官  劉嶽承
以上正本證明與原本無異。
如不服本判決，應於收受送達後10日內向本院提出上訴書狀，其
未敘述上訴之理由者並得於提起上訴後10日內向本院補提理由書
（均須按他造當事人之人數附繕本）「切勿逕送上級法院」。
                                    書記官  何仁崴
中    華    民    國    99    年    10    月    21    日
附錄：本案論罪科刑法條全文
毒品危害防制條例第10條
施用第一級毒品者，處 6 月以上 5 年以下有期徒刑。
施用第二級毒品者，處 3 年以下有期徒刑。

司法院資訊處製作；財團法人民間司法改革基金會備份。
